臺灣臺中地方法院刑事判決　　　　　　　　　　　　　九十年度訴字第二二八二號
　　公　訴　人　台灣台中地方法院檢察署檢察官
　　被　　　告　甲○○
　　被　　　告　乙○○
右列被告因詐欺案件，經檢察官提起公訴（八十九年度偵字第２０３０６號），本院
判決如左：
    主  文
甲○○、乙○○連續意圖為自己不法之利益，以無線方式，盜用他人電信設備通信，
甲○○處有期徒刑肆月，乙○○處有期徒刑參月，如易科罰金，均以參佰元折算壹日
。
    事  實
一、乙○○在台中市○○路十二巷三十九號經營通信行，銷售中古行動電話，於民國
    八十九年一月間向不詳姓名之人購得中古行動電話手機一部，發現該行動電話仍
    可通話使用（該支行動電話插用盜拷自原為華崗保全股份有限公司向中華電信股
    份有限公司租用之000000000號電話之電話晶片），明知自己並無使用
    上開000000000號行動電話門號之權源，竟意圖使自己得以使用上開行
    動電話號碼而免繳租金、通話費之財產上不法利益並基於概括之犯意，連續於八
    十九年二月二日及同年三月二十五日，盜用上開行動電話撥打00000000
    00、0000000000號電話，使中華電信股份有限公司誤認上開電話為
    華崗保全股份有限公司使用而提供行動電話通話服務，乙○○因此享有免繳租金
    、通話費而使用行動電話門號之利益。八十九年三月間，乙○○之朋友甲○○因
    所使用之行動電話損壞，乙○○乃告稱有上開行動電話可以使用且不用付費，甲
    ○○明知自己並無使用上開000000000號行動電話門號之權源，而竟意
    圖使自己得以使用上開行動電話號碼而免繳租金、通話費之財產上不法利益並基
    於概括之犯意，連續自八十九年三月間起，盜用上開電話撥打00－00000
    00、00－0000000、0000－000000、0000－0000
    00、0000－000000號等電話多次，使中華電信公司誤認上開電話為
    華崗保全股份有限公司使用而提供行動電話通話服務，甲○○因此享有免繳租金
    、通話費而使用行動電話門號之利益。嗣於八十九年三月二十一日經華崗保全股
    份有限公司向中華電信公司申訴，進而查獲上情。
二、案經交通部電信總局函請台灣台中地方法院檢察署檢察官偵查起訴。
    理    由
一、訊據被告乙○○、甲○○均坦承有使用上開000000000號行動電話撥打
    電話之事實不諱，然均否認有何犯行，被告乙○○辯稱其係收購之商人，必須先
    試打看是否仍可使用，並非為貪得免付通話費之利益而撥打該行動電話云云；被
    告甲○○亦辯稱乙○○說該行動電話是乙○○之朋友所有，並說他朋友很有錢，
    可以讓其打免錢的，費用他會幫忙繳納云云。惟查：（一）使用行動電話須向電
    信公司租用門號並支付通話費，為一般人社會生活之通識，被告乙○○、甲○○
    二人自不能諉為不知，況被告蘇益全經營中古行動電話買賣業務，縱有收購之行
    動電話中仍插用電話晶片，仍不得擅自予以使用。（二）被告甲○○雖辯稱經被
    告乙○○告以上開行動電話係友人所有，可以讓其免費使用電話云云，然被告甲
    ○○並不認識乙○○所稱之朋友，渠等之間並無何交情，自不可能長期提供行動
    電話供被告甲○○免費使用且替甲○○繳納所撥打之通話費，是被告甲○○上開
    辯詞，與經驗法則相違，無足採信。（三）被告乙○○於九十一年五月十日本院
    審理之時，坦供供是因發現使用該行動電話可以不用付費，所以將該行動電話交
    給甲○○使用，參以此項供詞，足認被告二人均係偶然間得知該行動電話尚未停
    止通話服務，意圖得免付費之不法利益，而使用該行動電話，事理至為明灼。此
    外，復有000000000號行動電話通聯紀錄一份附卷足資佐證，本件事證
    明確，被告二人犯行均堪認定。
二、核被告乙○○、甲○○二人所為，均係係犯電信法第五十六條第一項之盜用他人
    電信設備通信罪，被告二人所為雖另該當刑法第三百三十九條第二項之詐欺得利
    罪，惟電信法第五十六條第一項就盜用他人電信設備通信之行為，既設有處罰之
    特別規定，依特別法優於普通法之原則，自應論以盜用他人電信設備通信罪。而
    上開規定，只要行為人有盜用之行為，即足構成，非必須有盜接或盜烤之行為始
    能構成。公訴人以電信法第五十六條第一項規範之客體，應係指以有線、無線或
    其他電磁方式盜接或知他人製造、變造電信器材或為前開盜接而為盜用者而言，
  被告二人雖使用盜拷之行動電話，惟並無積極證據證明被告二人對所使用之行動
    電話晶片係盜拷之晶片一節有認識，復乏積極證據證明上開晶片係被告二人所盜
    拷，自與電信法第五十六條所稱以有線或無線盜接電信器材或變造電信器材之情
    形及同條所稱知他人製造、變造電信器材或為前開盜接而為盜用者之要件有間，
    尚難認已觸犯電信法第五十六條第一項之罪，而認係犯刑法第三百三十九條第二
    項之罪，尚有未洽，起訴法條應予變更。被告等先後犯行，均時間緊接，觸犯構
    成要件相同之罪名，顯係基於概括之犯意連續所為，均為連續犯，均以一罪論並
    加重其刑。爰審酌被告二人犯罪之動機、目的、手段、所生之危害及其等品行、
    智識程度與犯罪後已將所得利益七千元償還華岡保全股份有限公司犯罪後態度尚
    稱良好等一切情狀，分別從輕量處如主文所示之刑，並諭知易科罰金之折算標準
    。又被告等行為後，刑法第四十一條業經立法院通過修正為犯最重本刑為五年以
    下有期徒刑以下之刑之罪，而受六個月以下有期徒刑或拘役之宣告，因身體、教
    育、職業、家庭之關係或其他正當事由，執行顯有困難者，得以一元以上三元以
    下折算一日，易科罰金。但確因不執行所宣告之刑，難收矯正之效，或難以維持
    法秩序者，不在此限（另增訂第二項，併合處罰之數罪，均有前項情形，其應執
    行之刑逾六月者，亦同。），並經總統於九十年一月十日公布，同年月十二日生
    效，本件自應適用修正公布生效之新法諭知易科罰金之折算標準。
據上論斷，應依刑事訴訟法第二百九十九條第一項前段、第三百條，電信法第五十六
條第一項，刑法第十一條前段、第二條第一項前段、第五十六條、第四十一條第一項
前段，罰金罰鍰提高標準條例第一條前段、第二條，判決如主文。
中      華      民      國      九十一      年    六    月    十九    日
                                        法  官       李添興
右正本證明與原本無異。
如不服本判決，應於判決送達後十日內向本院提出上訴狀，上訴於臺灣高等法院臺中
分院( 須附繕本 )。
                                        書記官
中      華      民      國      九十一      年    六    月    十九    日
